臺灣高等法院刑事判決　　　　　　　　100年度上訴字第909號
上　訴　人
即　被　告　陳世宗
選任辯護人　王志陽律師
上列上訴人因強盜等案件，不服臺灣新竹地方法院99年度訴字第
330號，中華民國100年2 月14日第一審判決（起訴案號：臺灣新
竹地方法院檢察署99年度偵字第9752號），提起上訴，本院判決
如下：
    主  文
上訴駁回。
    事  實
一、曾世文於民國（下同）99年12月15日18時30分許，駕駛其父
    曾煥珍所有，車牌號碼8019-FT 號自用小客車搭載陳世宗，
    共同基於意圖為自己不法所有之犯意聯絡，前往新竹市○○
    街73號旁，曾世文提議後選定停放上址旁車庫內詹皇彥所有
    車牌號碼IC J-325號普通重型機車作為行搶工具，由曾世文
    以其父所有之機車鑰匙竊取該車牌號碼ICJ-325 號普通重型
    機車得手（曾世文所犯竊盜、搶奪未遂、強盜，經原審判處
    有期徒刑六年四月，未上訴而確定）。曾世文、陳世宗先將
    車牌號碼8019-FT號自用小客車停放在新竹市○○路○段255
    巷路旁，由陳世宗騎乘前述竊得車牌號碼ICJ-325 號普通重
    型機車搭載曾世文轉往市區尋覓行搶對象（陳世宗所犯竊盜
    、搶奪未遂，提起上訴後撤回上訴因而確定），斯時陳世宗
    穿著咖啡色外套、藍色牛仔褲；曾世文穿著黑色上衣、牛仔
    褲等衣物，二人均戴全罩式安全帽，陳世宗利用前述竊得之
    機車搭載曾世文，共同基於搶奪之犯意聯絡，沿錦華街南向
    前行，右轉中央路再右轉東大路，於同日19時許，在東大路
    一段、錦華街15巷路口，由曾世文徒手拉扯郭夙玲右手黑色
    COACH 廠牌手提包，郭夙玲立即反抗，仍不敵其二人騎乘機
    車拉扯而倒地，郭夙玲仍不放手。陳世宗、曾世文竟無視於
    郭夙玲已經倒地事實，由原先共同搶奪犯意提昇為共同強盜
    犯意，拉扯期間陳世宗曾世文亦曾倒地，前後將郭夙玲拖行
    三、四十公尺，以此強暴手段至使郭夙玲不能抗拒而強盜該
    手提包得手（內有LV皮夾乙個，國民身分證乙枚、駕駛執照
    2 枚、信用卡6張、金融卡3張、健保卡、便利商店儲值卡、
    臺北、高雄捷運卡、校友證及借書證各一張、NOKIA廠牌E65
    型號行動電話乙具、行動電話電池乙個、社區鑰匙感應卡、
    住家及汽車鑰匙、鑰匙圈乙個、新臺幣400 元紙鈔、零錢錢
    包及硬幣約100 元等財物），郭夙玲因此受有雙膝挫傷、雙
    腳多處擦傷等傷害，二人強盜之際，曾世文所有玉製貔貅配
    飾項鍊亦掉落該處。陳世宗、曾世文強盜得手後，共乘前開
    機車至中華路二段502 號「蓮美旅社」旁，陳世宗先將車牌
    號號ICJ-325號機車及安全帽2頂棄置在同路段南門立體停車
    場旁巷弄內，與曾世文一同在「蓮美旅社」808 號房檢視犯
    罪所得，陳世宗並於同日19時40分許，持現金200 元及儲值
    卡至同路段417 號便利商店購物消費，再與曾世文同將郭夙
    玲皮包其餘財物置於房內垃圾袋中，由「蓮美旅社」服務人
    員收拾丟棄。嗣經警據報調取路口監視錄影鎖定陳世宗、曾
    世文行蹤及投宿地點，99年12月17日21時10分許，持臺灣新
    竹地方法院檢察署檢察官核發拘票在「蓮美旅社」808 號房
    拘提到案，扣得兩人犯罪時穿著咖啡色外套、藍色牛仔褲、
    黑色上衣、牛仔褲各乙件、原搭配曾世文玉製貔貅配飾項鍊
    之棉質繩條乙條、機車鑰匙乙支、玻璃球吸食器乙個、磅秤
    乙具、毒品殘渣袋4個等物，始悉上情。
二、案經郭夙玲訴由新竹市警察局第二分局報告臺灣新竹地方法
    院檢察署檢察官偵查起訴。
    理  由
壹、程序部分：
一、公訴人提出經本院據以認定事實之所有證據方法（包含證人
    證述與文書證據、物證等證據方法），並無證據證明係公務
    員違背法定程序所取得。本件公訴人所提出經據為論斷依據
    之各項證據方法中，其中，證人郭夙玲於警詢中所為之陳述
    ，雖係屬審判外之陳述，依刑事訴訟法第159條第1項規定，
    無證據能力。然按，被告以外之人於審判外之陳述，雖不符
    刑事訴訟法第159條之1至之4 規定，惟經當事人於審判程序
    同意作為證據，法院審酌該言詞陳述或書面陳述作成時情況
    ，認為適當者，亦得為證據，同法第159條之5第1 項，定有
    明文；當事人、辯護人知有第159條第1項不得作為證據之情
    形，而未於言詞辯論終結前聲明異議，依法應視為同意上開
    證據方法作為證據，同法第159條之5第2項，定有明文。
二、原審審酌上開言詞陳述作成時之情況，並無違法不當或其他
    重大瑕疵，認為以上開證據方法作為證據應屬適當；而本件
    被告及原審辯護人均於審判程序同意上述證人等於警詢所為
    證述作為證據，亦未於言詞辯論終結前聲明異議，原審審酌
    前開陳述作成之情況並無顯不可信者，依刑事訴訟法第 159
    條之5第1項及第2 項之規定，上述證人於警詢中證述，應認
    有證據能力，尚無不合。嗣被告辯護人爭執該陳述為審判外
    之陳述，本院依其主張傳喚證人作證，依同法第159條之2之
    規定，證人於審判中所述與警詢時相符者，逕依審判中供述
    ，認定有證據能力，如不符時，而先前陳述具有較可信之特
    別情況，且為證明犯罪事實存否所必要者，得認有證據能力
    。至公訴人所提出經本院據以認定事實之各項公務員職務上
    所製作之文書證據，亦無顯不可信情況之情形，依刑事訴訟
    法第159條之4第1款之規定，應認有證據能力。
貳、實體部分：
一、訊據上訴人即被告（下稱被告）陳世宗，對上開時地因搶奪
    未遂而拉扯被害人倒地之事實供承不諱，惟矢口否認有共同
    強盜犯行，辯稱其與共犯曾世文同日先前所作三案均係搶奪
    ，本件亦係搶奪未遂，被告等人機車倒地後再騎走時並未再
    拉扯被害人，被告與曾世文並未共同提昇原先之搶奪犯意為
    強盜云云。惟查：
(一)上開共同強盜犯行，業據被告於警詢時、偵查、原審時供承
    不諱，核與共同被告曾世文供稱情節，告訴人郭夙玲指訴之
    情節均相符（偵查卷41頁、108至113頁，原審卷14、51、85
    頁），且被害人即證人於本院證稱「曾世文他從巷口出來，
    他在錦華街15巷口出來，被告從正面不是從背面搶我」、「
    （你們是否有發生拉扯？）是的。但是我是倒地在先，他在
    拉扯，他們才摔車，他也沒放開我皮包，然後還加速騎車了
    一段，後來我沒有辦法抵抗，我是被拖了之後就倒地，然後
    他們還繼續拖。我已經被拉扯先倒地拖行，拖行之後，兩位
    也倒地，他們沒有放手我的皮包，還踹我的左上背，我還是
    沒有放皮包，然後他們把機車牽起來，然後繼續拖行我，然
    後我皮包就被拿走了」、「（你剛剛提到被告是正面搶你，
    他如果從正面和你面對面你應該往後倒，還是往前？）我是
    皮包是掛在我右手臂上，我左手撐傘，他拉我右上臂皮包，
    所以我是往前倒。他從錦華街巷口出來，我是走在交叉口，
    對我來說他是往前的，他從我右前方，我剛好走到路口」、
    「（你先倒地然後被拖行，拖行距離是多長？）從15街巷口
    一直到東大路一段188 號。大約30、40公尺」、「（你當時
    有注意到騎車的人做何事嗎？）騎車阿。然後爬起來，就要
    另外一個人趕快。說第四件了，然後就加速離開」、「（後
    座搶你的時候，兩個人都在機車上嗎？）是的。拖行我的時
    候機車才倒地。他們重心不穩才摔倒，他們還是都沒有放手
    ，然後還加速」、「（檢察官問：曾世文都沒有放手，他如
    何拿走你皮包？）因為兩個人摔車，後來他們加速，我沒辦
    法抵抗加速的速度，我才放手」、「（檢察官問：曾世文項
    鍊如何掉在地上？）我不知道。我一直拉著皮包。我也很出
    力。何時他掉的我不知道，後來我在地上撿到我交給警察」
    、「（受命法官問：後來後座的人拉走你皮包時，和前座的
    人說什麼？）有一個人說快一點。講話的人是應該是前面的
    」等語（本院卷112頁至114頁）。可見被害人於遭受搶奪之
    際始終未將皮包放手，則被告兩人先正面行搶被害人皮包，
    被害人不放手之際，被告二人再拉扯並於機車倒地猶不放手
    ，爬起時再拉扯皮包而得逞，堪認被告二人所為，已該當於
    強盜犯行甚顯。
(二)共同被告曾世文於偵查中就上開強盜犯行，證稱甚詳在卷（
    偵查卷112 頁），又於本院審理中證稱「（辯護人問：第四
    次是否有和被害人拉扯？機車和被害人有無倒地？）有。機
    車和被害人有倒地。是差不多時候一起倒的」、「（辯護人
    問：你在機車拉被害人皮包，過程中被害人有無放手？）那
    時候沒有放手」、「（辯護人問：你何時搶到她皮包？）倒
    地的時候」、「（辯護人問：倒地你走過去搶？）是的」、
    「（辯護人問：當時被害人有無抵抗？）我當時就一個人走
    過去，手就拿起來而已，沒有和他搶來搶去」、「（辯護人
    問：當時陳世宗作何事？）他還躺在前面。因為都倒地了」
    、「（辯護人問：你爬起來拿被害人皮包之事，事先有無和
    陳世宗講好？）沒有，臨時的」、「（辯護人問：你知道你
    手上有吊飾在被害人那邊？）那是項鍊」、「（辯護人問：
    被害人倒地，那你為何項鍊在他手上？）因為那項鍊本來就
    快掉了，我印象中是不知道為何項鍊就斷了，我掛的繩子還
    在」、「（辯護人問：你和陳世宗騎車，當時有無拖行被害
    人？）有。但是很短。我們不敵被害人大力拉扯，所以倒地
    」、「（辯護人問：拖行被害人是被害人已經躺地了嗎？）
    沒有，是我們拉他之後他不放手，然後他跌倒，我們也跌倒
    」、「（檢察官問：被害人倒地，你們拖行？）被害人倒地
    ，我們從拉扯，然後再拖他一段路」、「（檢察官問：你拿
    他包包時他有無辦法反抗？）我只知道我拉皮包就走了」、
    「（檢察官問：你項鍊為何斷掉？）我不知道，因為他很脆
    弱了」等語（本院卷110至112頁），對照被害人上開證述，
    益徵被害人倒地後猶未放手皮包，參酌曾世文強取倒地之被
    害人皮包時，自有玉製貔貅配飾項鍊亦掉落現場而未察覺，
    被告與曾世文旋即騎走機車至旅館分贓等情，堪認被告二人
    就強盜犯行確有犯意聯絡及行為分擔至明，被告上開改稱之
    詞，尚非可採，共犯曾世文上開所證伊拿取被害人皮包時，
    沒有跟被告陳世宗講好云云，亦難據為被告有利之認定。
(三)此外，復有臺灣新竹地方法院檢察署檢察官核發拘票2 紙、
    拘提結果報告書2 紙、新竹市警察局第二分局搜索扣押筆錄
    乙紙、扣押物品目錄表3 紙、偵查報告乙紙、監視器調閱情
    形乙紙、歹徒犯案路線圖乙紙（查獲被告經過，偵查卷46頁
    至51頁、54頁至58頁）、馬偕紀念醫院新竹分院診斷證明書
    乙紙（告訴人郭夙玲受傷之事實，偵查卷59頁）、統一發票
    存根聯2 張（被告陳世宗於99年12月15日19時37分至39分，
    持犯罪所得現金及儲值卡至統一超商消費之事實，偵查卷91
    至92頁）、新竹市警察局刑案蒐證照片11張（路口監視器畫
    面翻拍，佐證被告搶奪之路線，偵查卷62至67頁）、新竹市
    警察局刑案蒐證照片7 張（蓮美旅館以及統一超商之監視器
    畫面翻拍，偵查卷68至71頁）、被告二人作案時穿著衣物照
    片8 張（偵查卷72至75頁）、新竹市警察局刑案蒐證照片14
    張（被告在蓮美旅館住房內照片等，偵查卷76至82頁）、新
    竹市警察局刑案蒐證照片4 張（還原本件犯案現場，偵查卷
    83至84頁）、搜索目標勘查照片12張（新竹客運總站前走道
    監視器畫面翻拍，偵查卷85至90頁）、及上述照片檔案光碟
    乙張等在卷可稽，並有被告二人犯案時所穿著之咖啡色外套
    、藍色牛仔褲、黑色上衣、牛仔褲各乙件、共同被告曾世文
    所有玉製貔貅配飾項鍊之棉質繩條乙條、機車鑰匙乙支、綠
    色上衣乙件、拖鞋2 雙等物扣案足證，從而，本案事證明確
    ，被告上開共同強盜犯行，洵堪認定，自應依法論科。
二、論罪科刑：
(一)按，於行竊或搶奪時，以強暴脅迫之手段，使人不能抗拒，
    以奪得他人之物者，則其本質上即屬強盜行為，應成立強盜
    罪而非準強盜罪（最高法院93年度臺上字第1662號判決），
    經查，被告二人前後將告訴人拖行三、四十公尺，告訴人均
    未將皮包放手，共同被告曾世文於告訴人倒地後猶強行將告
    訴人皮包拉扯奪走，並造成告訴人受傷，顯係使告訴人郭夙
    玲不能抗拒，是核被告行為，該當於刑法第328條第1項強盜
    罪。再按，犯強盜罪，於實施強暴行為過程中，如別無傷害
    之故意，僅因拉扯致告訴人受有傷害，乃施強暴之當然結果
    ，不另論罪。被告等人騎乘機車拖行告訴人，造成告訴人郭
    夙玲受有雙膝挫傷、雙腳多處擦傷等傷害，該傷害行為，係
    實施強暴之當然結果，不再論以傷害罪，公訴人認應論以想
    像競合犯，顯有誤會，附此敘明。被告與共犯曾世文間，有
    犯意聯絡及行為分擔，均為共同正犯。被告等上開犯行，與
    判決確定之竊盜、搶奪未遂之犯罪對象均有不同，犯意個別
    、行為互殊，應均分論併罰。
(二)原審經審理結果，認被告此部分罪證明確，因而適用刑法第
    28條、第328條第1項等規定，並審酌被告陳世宗學歷國中肄
    業，有一定智識程度，原在魚市場工作，月入約三萬元可供
    溫飽，惟因染上毒癮缺錢花用，不思以正當途徑獲取財物，
    竟圖不勞而獲，先竊車作為犯案工具後，沿街挑選單身女子
    行搶犯案，明知告訴人郭夙玲已經倒地，卻將被害人在地上
    拖行數公尺乃至數十公尺，以求得手財物，手段殘忍，危害
    社會治安甚鉅，惟被告於犯罪後坦承犯行等一切情狀，量處
    被告有期徒刑五年，以示懲儆。另認，扣案咖啡色外套、藍
    色牛仔褲、黑色上衣、牛仔褲各乙件、共同被告曾世文所有
    之玉製貔貅配飾項鍊之棉質繩條乙條、綠色上衣乙件、拖鞋
    2 雙等物，均係被告與共犯原本日常生活中使用，非專為供
    本次犯罪所用或預備之物（原審卷108 頁）；無從宣告沒收
    。經核其認事用法尚無違誤，雖辯護人於本院爭執被害人警
    詢供述之證據能力，惟經本院調查證據結果，無礙上開共同
    犯行之認定，所有證據資料與原審復相同，原判決即無不合
    ，原審上開量刑亦允當，被告提起上訴，以上情否認係強盜
    ，核非可採，其上訴核為無理由，應予駁回。
據上論斷，應依刑事訴訟法第368條，判決如主文。
本案經檢察官劉靜婉到庭執行職務
中    華    民    國   100    年    5     月    31    日
                  刑事第九庭審判長法  官  陳貽男
                                  法  官  許必奇
                                  法  官  蔡聰明
以上正本證明與原本無異。
如不服本判決，應於收受送達後10日內向本院提出上訴書狀，其
未敘述上訴之理由者並得於提起上訴後10日內向本院補提理由書
（均須按他造當事人之人數附繕本）「切勿逕送上級法院」。
                                  書記官  張郁琳
中    華    民    國   100    年    5     月    31    日
附錄：本案論罪科刑法條全文
刑法第328條：
意圖為自己或第三人不法之所有，以強暴、脅迫、藥劑、催眠術
或他法，至使不能抗拒，而取他人之物或使其交付者，為強盜罪
，處5年以上有期徒刑。
以前項方法得財產上不法之利益或使第三人得之者，亦同。
犯強盜罪因而致人於死者，處死刑、無期徒刑或10年以上有期徒
刑；致重傷者，處無期徒刑或7年以上有期徒刑。
第1項及第2項之未遂犯罰之。
預備犯強盜罪者，處1年以下有期徒刑、拘役或3千元以下罰金。